【裁判字號】    92,交簡上,143
【裁判日期】    921022
【裁判案由】    公共危險
【裁判全文】
臺灣臺北地方法院刑事判決                      九十二年度交簡上字第一四三號
    上  訴  人  甲○○  男，三.
右列上訴人因公共危險案件，不服本院臺北簡易庭民國九十二年五月二十九日九十二
年度北交簡字第一二七八號刑事簡易判決（檢察官聲請簡易判決處刑書案號：臺灣臺
北地方法院檢察署九十二年度偵字第七一０八號）提起上訴，本院管轄第二審之合議
庭判決如左：
    主    文
上訴駁回。
    理    由
一、本院臺北簡易庭九十二年度北交簡字第一二七八號刑事簡易判決意旨略以：被告
    甲○○於民國九十二年一月十四日晚間服用酒類達不能安全駕駛動力交通工具程
    度，仍駕駛動力交通工具車牌號碼ＦＶ－三八八六號自用小客車，於翌日凌晨零
    時八分許，行經臺北市○○○路○段七十一號前，因有轉彎或變換車道未打方向
    燈或方向燈錯誤，或有駛入對向車道、單行道等異常駕駛行為，及蛇行、車身搖
    擺不定，轉彎半徑過大或過小等駕駛操控力欠佳情形，為警臨檢攔停並進行呼氣
    酒精濃度檢測，測得呼氣酒精濃度為０‧八八毫克＼公升，被告係犯刑法第一百
    八十五條之三服用酒類不能安全駕駛動力交通工具而駕駛罪，爰判處被告罰金二
    萬一千元，如易服勞役，以三百元折算一日。
二、上訴意旨略以：上訴人甲○○並未於刑事簡易判決所載時、地服用酒類不能安全
    駕駛動力交通工具而駕駛，係遭胞兄「翁世偉」冒用姓名應訊，是上訴請求撤銷
    原判決。
三、按當事人對於下級法院之判決有不服者，得上訴於上級法院；原審法院認為上訴
    不合法律上之程式或法律上不應准許或其上訴權已經喪失者，應以裁定駁回之，
    但其不合法律上之程式可補正者，應定期間先命補正；第二審法院認為上訴有第
    三百六十二條前段之情形者，應以判決駁回之，但其情形可以補正而未經原審法
    院命其補正者，審判長應定期間先命補正；對於簡易判決有不服者，得上訴於管
    轄之第二審地方法院合議庭；第一項之上訴，準用第三編第一章及第二章之規定
    ，刑事訴訟法第三百四十四條第一項前段、第三百六十二條、第三百六十七條、
    第四百五十五條之一第一項、第三項定有明文。又「刑事訴訟法第二百六十六條
    規定起訴之效力不及於檢察官所指被告以外之人，即所謂起訴對人之效力；而同
    法第二百六十四條第二項第一款規定起訴書應記載被告之姓名、性別等資料或其
    他足資辨別之特徵，係為特定刑罰權對象之用，惟檢察官起訴之對象為被告其『
    人』，並非其『姓名』」；「被告冒用他人姓名應訊，檢察官未發覺，起訴書乃
    記載冒用之姓名、年籍等資料者，其起訴之對象仍為被告其人，法院於審理中發
    現，參照本院五十一年台上字第五四號判例意旨，自應將被告姓名等資料予以訂
    正，或通知檢察官更正後，逕予審判，如判決確定後始發現者，因僅屬被告冒用
    他人姓名應訊之『姓名錯誤』，亦係以裁定方式更正即可，與冒充犯人頂替之『
    被告錯誤』情形有別」；「如某甲冒用某乙之名於偵查中應訊，其特定之人應為
    某甲，並非被冒名之某乙，檢察官係對某甲實施偵查，並對之提起公訴，雖誤以
    乙名起訴，僅姓名錯誤，其起訴所指被告之人（即應接受審判之人）應為某甲而
    非某乙，法院於審理時，若已查明係冒用乙之名義犯罪，即應以甲為其審判對象
    ，僅逕將判決書當事人欄之姓名更正為甲，並註明其係冒用某乙姓名，方稱適法
    」，最高法院九十一年度台非字第六八號、第一三九號、台上字第二二二一號迭
    著有裁判闡釋甚明。
四、經查，九十二年一月十五日凌晨零時八分許駕駛動力交通工具車牌號碼ＦＶ－三
    八八六號自用小客車，在臺北市○○○路○段七十一號前為警臨檢攔停查獲之人
    於當日凌晨接連在臺北市政府警察局萬華分局解送人犯報告書、警訊筆錄、口卡
    片影本、夜間訊問同意書、權利告知書、呼氣酒精濃度檢測單、刑法第一百八十
    五條之三案件測試觀察紀錄表、臺北市政府警察局交通警察大隊查獲違反刑法第
    一百八十五條之三「服用酒類不能安全駕駛」案件移辦單、逮捕通知書二紙上所
    留指印，經本院職權送請內政部警政署刑事警察局以指紋特徵點比對法鑑驗結果
    ，確與上訴人之指印不相符，而均與「翁世偉」右手拇指指印相符，有內政部警
    政署刑事警察局刑紋字第０九二０一八八九一三號鑑驗書在卷可資佐憑，上訴人
    並未於九十二年一月十五日凌晨零時八分許服用酒類不能安全駕駛動力交通工具
    而駕駛，殆無疑義。
五、但本件警方移送、檢察官偵查、聲請簡易判決處刑及原審簡易判決處刑之對象均
    係於九十二年一月十五日凌晨零時八分許服用酒類不能安全駕駛動力交通工具而
    駕駛之真正行為人「翁世偉」，並非上訴人甲○○，蓋關於公訴人起訴及法院審
    理對象之確定，為求客觀確定起訴及審理之對象，以確保訴訟程序之安定，通說
    兼採表示說或行動說為認定標準，本案檢察官知有犯罪嫌疑而開始偵查、聲請簡
    易判決處刑係因臺北市萬華分局檢送之臺北市政府警察局萬華分局解送人犯報告
    書、警訊筆錄、口卡片影本、夜間訊問同意書、權利告知書、呼氣酒精濃度檢測
    單、刑法第一百八十五條之三案件測試觀察紀錄表、臺北市政府警察局交通警察
    大隊查獲違反刑法第一百八十五條之三「服用酒類不能安全駕駛」案件移辦單、
    逮捕通知書等卷證資料，是公訴人偵查之對象顯係於九十二年一月十五日凌晨零
    時八分許服用酒類不能安全駕駛動力交通工具而駕駛之「行為人翁世偉」，並非
    「甲○○」此一姓名，雖公訴人於臺灣臺北地方法院檢察署九十二年度偵字第七
    一０八號聲請簡易判決處刑書中關於起訴對象之姓名、性別、出生年月日、身分
    證統一編號等資料之記載誤載為上訴人甲○○之年籍姓名，其偵查及聲請簡易判
    決處刑之對象既為於九十二年一月十五日凌晨零時八分許服用酒類不能安全駕駛
    動力交通工具而駕駛之「行為人翁世偉」，揆諸首揭法條、說明，原審即本院臺
    北簡易庭九十二年度北交簡字第一二七八號刑事簡易判決裁判對象自亦為於九十
    二年一月十五日凌晨零時八分許服用酒類不能安全駕駛動力交通工具而駕駛之「
    行為人翁世偉」，並非被冒用姓名之上訴人甲○○，上訴人既非原審裁判對象，
    其即非本院臺北簡易庭九十二年度北交簡字第一二七八號刑事簡易判決之當事人
    ，其對該案件上訴，於法自有未合，應予駁回。
據上論結，依刑事訴訟法第三百六十七條前段、第三百七十二條，判決如主文。
中      華      民      國    九十二    年      十      月    二十二    日
                              臺灣臺北地方法院交通法庭
                                      審判長法  官  陳  博  文
                                            法  官  鄧  德  倩
                                            法  官  洪  文  慧
右正本證明與原本無異。
不得上訴。
                                            書記官  江  虹  儀
中      華      民      國    九十二    年      十      月    二十二    日


司法院資訊處製作；財團法人民間司法改革基金會備份。
